【裁判字號】    98,上訴,67
【裁判日期】    980624
【裁判案由】    違反毒品危害防制條例
【裁判全文】
臺灣高等法院高雄分院刑事判決          98年度上訴字第67號
上  訴  人
即  被  告  乙○○
選任辯護人  吳春生律師
            邱佩芳律師
            陳慧錚律師
上列上訴人因違反毒品危害防制條例案件，不服臺灣高雄地方法
院97年度訴字第1469號中華民國97年11月20日第一審判決（起訴
案號：臺灣高雄地方法院檢察署96年度偵字第20918 號），提起
上訴，本院判決如下：
     主  文
原判決撤銷。
乙○○販賣第三級毒品，處有期徒刑伍年。扣案第三級毒品愷他
命肆包（驗後總毛重壹佰陸拾伍點伍伍公克）、電子磅秤壹台、
夾鏈袋壹包，均沒收之。
     事  實
一、乙○○明知愷他命係毒品危害防制條例第2 條第2 項所列之
    第三級毒品，不得非法持有、販賣，竟仍意圖營利，基於販
    賣第三級毒品愷他命之犯意，於民國（下同）96年7 月10日
    許，在位於高雄市○○路、中華路口的錢櫃KTV 樓下，以新
    臺幣（下同）3 萬元之代價，向真實姓名年籍不詳、綽號「
    阿寶」之人販入第三級毒品愷他命4 包（驗前總毛重166.19
    公克，驗後總毛重165.55公克），並存放在其位於高雄市鼓
    山區○○○○路267 號3 樓之2 之住處內，伺機販出牟利。
    嗣於96年7 月17日下午4 時許，為警接獲線報持搜索票至其
    上開住處搜索，並扣得如附表所示之物（持有第一、二級毒
    品部分、槍砲彈藥刀械管制條例部分均經檢察官另為不起訴
    處分）。
二、案經高雄市政府警察局鼓山分局移送臺灣高雄地方法院檢察
    署檢察官偵查起訴。
    理  由
壹、證據能力部分：
    按被告以外之人於審判外之陳述，雖不符刑事訴訟法第159
    條之1 至第159 條之4 之規定，而經當事人於審判程序同意
    作為證據，法院審酌該言詞陳述或書面陳述作成時之情況，
    認為適當者，亦得為證據；當事人、代理人或辯護人於法院
    調查證據時，知有第159 第1 項不得為證據之情形，而未於
    言詞辯論終結前聲明異議者，視為有前項之同意，刑事訴訟
    法第159 條之5 定有明文。本件所援引之以下各項證據（詳
    後述），固有部分屬傳聞證據，惟公訴人、被告及其選任辯
    護人於本院調查證據時，均知有前開第159 第1 項不得為證
    據之情形，且於言詞辯論終結前，均未聲明異議，本院審酌
    該等證據作成時之狀況，並無違法取證之情事，且無不宜作
    為證據之情形，依前開說明，爰認均有證據能力，合先敘明
    。
貳、實體部分：
一、訊據上訴人即被告乙○○（下稱被告乙○○）對於在上開時
    、地購買扣案第三級毒品愷他命，並存放在其上開住處，而
    遭警查獲之事實雖然坦承不諱，惟矢口否認有何意圖販賣第
    三級毒品以牟利之犯行，辯稱：扣案毒品係伊購入供伊自己
    吸食所用的，扣得之電子磅秤係之前在拍賣市場覺得精製與
    比較便宜而購買，並非供販賣毒品之用，一次購買較多之毒
    品比較便宜，也減少被逮捕的次數，其並非意圖販賣而販入
    云云。
二、經查：
  (一)被告乙○○於96年7 月10日許，在位於高雄市○○路、中華
    路口的錢櫃KTV 樓下，以3 萬元之代價，向綽號「阿寶」買
    入第三級毒品愷他命4 包（驗前總毛重166.7 公克）後，存
    放在其高雄市鼓山區○○○○路267 號3 樓之2 之住處內，
    迄於96年7 月17日下午4 時許，為警搜索查獲之事實，業據
    其於本院行準備程序及審理時坦承不諱（見本院上訴卷第30
    、109 頁），復有上開第三級毒品愷他命扣案、搜索扣押筆
    錄、扣押物品目錄表各1 份、現場照片20張（見警卷第23-3
    0 頁）在卷可資佐證。上開扣案毒品經送內政部警政署刑事
    警察局鑑定結果，驗前毛重分別為65.75 公克、99.87 公克
    （2 包）、0.57公克，經分別取樣0.17公克、0.35公克、0.
    57公克抽驗結果，均檢出愷他命成分，其中3 包純度約99%
    ，代計驗後總毛重為165.55公克，有該局96年8 月17日刑鑑
    字第0960120114號鑑定書1 紙（見查偵卷第14頁）附卷可稽
    ，被告乙○○上開自白堪信為真實。
  (二)依據「Ellenhorn's Medical Toxicology一書第二版記述，
    以注射方式施用愷他命之劑量為1-2mg/kg，鼻吸劑量則為60
    -100毫克。另依據The Forensic Pharmacology of Drugs
    of Abuse一書記述，愷他命之施用劑量常可達到200-500 毫
    克」、「依據Disposition of Toxic Drugs and Chemicals
    in Man第五版記載，三名成年人因為藥物濫用，使用靜脈注
    射或肌肉注射900-1,000 毫克愷他命後致死案例」，有行政
    院衛生署管制藥品管理局97年8 月21日管檢字第0970008210
    號函文1 紙在卷可稽（見原審審訴卷第26、27 頁） 。而扣
    案毒品經送內政部警政署刑事警察局鑑定結果驗前總毛重
    166.19公克，驗後總毛重165.55公克，已如前述。刑事警察
    局96年8 月17日刑鑑字第0960120114號鑑定書1 紙（見偵卷
    第14頁）附卷可稽，則以被告自述所持有之愷他命係供自己
    施用，依上開行政院衛生署管制藥品管理局函文，以施用劑
    量較高之The Forensic Pharmacology of Drugs of Abuse
    一書所載愷他命之施用劑量常可達到500 毫克計算，經過換
    算結果，被告乙○○所購買之愷他命可以供其施用約332 次
    （166.19/0.5=332.38 ，小數點以下4 捨5 入），縱以Disp
    osition of Toxic Drugs and Chemicals in Man第五版所載
    可能致死劑量1,000 毫克計算，經過換算結果，被告所購買
    之愷他命亦可以供其施用約166.7 次（166.19/1=166.7，小
    數點以下4 捨5 入）。而被告乙○○於原審審理時供稱：約
    2 個星期購買1 次愷他命，以上開每次施用劑量500 毫克計
    算，其平均每日須吸食愷他命24次（332/14＝23.78 ，小數
    點以下4 捨5 入），才可將所購入之愷他命施用完畢，是以
    上開計算結果，若被告所述屬實，被告豈非整日均在施用愷
    他命，且無時無刻均在愷他命之藥效作用影響中，其尿液中
    應隨時均有愷他命代謝物，然其為警查獲時，經採集其尿液
    送驗結果，第三級毒品愷他命係呈陰性反應，有高雄市立凱
    旋醫院96年7 月31日濫用藥物尿液檢驗報告1 紙在卷可稽（
    見偵查卷第16頁），顯見被告所述購入愷他命係供自己施用
    云云，要與事實不符，不足採信。再者，若以可能致死劑量
    1,000 毫克計算，被告則平均每日須吸食愷他命12次（166.
    19/14 ＝11.87 ，小數點以下4 捨5 入），才可將所購入之
    愷他命施用完畢，則以每日均施用12次可能足以致死劑量之
    愷他命，連續施用2 星期，恐非一般常人身體可以忍受之範
    圍，益徵被告乙○○所述購入愷他命並非供其自己施用甚明
    。另佐以一般常情，施用毒品者為恐其所購入之毒品可能因
    保存不易而受潮變質，且因數量龐大而增加被查緝之風險，
    通常一次僅會購入少量之毒品以供施用，更足徵被告乙○○
    遭扣案之愷他命並非供其自己施用無疑。
  (三)證人甲○○於本院審理時雖證稱：「（被告有無投資凱撒帝
    苑酒店？）有」、「（如何投資？）被告與另一個人張嘉宏
    共5 股，1 股70萬元，被告是拿140 萬元現金給我」、「在
    凱撒帝苑的工地《四維路與中華路口》現場交給我的」、「
    （如何分紅？）每月20日結算，如有盈餘就分，不一定每個
    月分紅，如沒有盈餘就沒有分」、「（如果有分的話，被告
    大概可以分多少？）一股最多可以分到2 萬多元」等語（見
    本院上訴卷第65-66 頁）。且被告乙○○亦供稱：「連同友
    人的股份」等語（見本院上訴卷第67頁）。則縱被告乙○○
    確有投資，其每月之之收入亦僅2 萬元餘元。再者，證人即
    被告乙○○之女友劉美玲於警詢時證稱：伊與被告同居時間
    ，被告沒有出外工作，伊不知道被告平日花費來源等語（見
    警卷第10頁），足徵除上開投資收入外，被告乙○○並無充
    足收入。參以被告於原審審理時供稱：每月支出車貸2 萬多
    元，房租2 萬多元，買毒品1 次3 至5 萬元，1 個月買1 、
    2 次，平均每月給女友2 、3 萬元等語（見原審卷第39頁）
    。佐以被告乙○○被查獲時，亦扣得如附表編號2 、3 所示
    之海洛因及甲基安非他命，而其尿液亦檢驗出海洛因及甲基
    安非他命陽性反應，有高雄市立凱旋醫院96年7 月31日濫用
    藥物尿液檢驗報告1 紙在卷可稽（見偵查卷第16頁），顯見
    被告乙○○尚須另外支出海洛因及甲基安非他命之購買費用
    ，其每月支出達10數萬元以上，而被告乙○○又未能證明其
    有固定收入，顯見被告所購入之扣案愷他命並非供自己施用
    ，而係其意圖營利，販入後欲伺機販出牟利，以供其每月花
    費甚鉅之生活開銷。證人劉美玲雖於原審理時供稱：被告投
    資「凱薩帝苑」，每月分得紅利1 、20萬元云云（見原審卷
    第23頁），惟與證人甲○○所證相悖，顯非可採。證人劉美
    玲於本院審理時之證述，均屬事後迴護被告乙○○之詞，不
    足採為被告乙○○有利之認定。證人即警員黃啟瑞於本院審
    理時證稱：查獲時在廚房的瓦斯爐上櫃子內有扣得糖粉1 包
    等語（見本院上訴卷第68頁）；行政院衛生署管制藥品管理
    局覆稱：該局並無有關將第三級毒品愷他命摻入香菸施用之
    劑量之資料等（見本院上訴卷第85頁）；扣案記帳單被告乙
    ○○否認與販賣毒品有關，辯稱係借貸之記錄等語（見本院
    上訴卷第111 頁），均無從為被告乙○○有利或不利之認定
    ，附此敘明。
  (四)按販賣第三級毒品，可處5 年以上有期徒刑，得併科500 萬
    元以下罰金，毒品危害防制條例第4 條第3 項定有明文，是
    販賣第三級毒品係屬嚴重違法行為，苟遭逮獲，後果非凡，
    毒販出售毒品時無不小心翼翼，不敢公然為之。而邇來政府
    為杜絕毒品氾濫，毒害人民甚深，再三宣導教民眾遠離毒品
    、媒體之報導既深且廣，對於毒品之禁絕，應為民眾所熟悉
    。又政府對於查緝施用、轉讓及販賣毒品無不嚴格執行，且
    販賣毒品罪更係重罪，設若無利可圖，衡情一般持有毒品者
    ，當不致輕易將持有毒品交付他人。況第三級毒品愷他命價
    格不貲、物稀價昂，並無公定之價格，不論任何包裝，均可
    任意分裝增減分量，每次買賣價量，亦可能隨時依雙方間之
    關係深淺、資力、需求量及對行情之認知、來源是否充裕、
    查緝是否嚴緊，購買者被查獲時供述購買對象之可能性風險
    之評估等，因而異其標準，並隨時機動調整，非可一概而論
    ，是販賣之利得，除經坦承犯行或價量俱臻明確外，委難查
    得實情，販賣之人從價差或量差中牟利方式雖異，其意圖營
    利之非法販賣行為則一，茍無任何利益可圖，被告乙○○實
    無甘冒重罪風險而購買大量且非供己施用之愷他命，顯見被
    告乙○○顯係意圖販賣第三級毒品，且必預期有相當豐厚之
    利得，否則豈有願冒罹重典之風險，而任意購買大量愷他命
    之理，足認其確有欲藉由販賣而販入第三級毒品愷他命以從
    中賺取買賣差價牟利之意圖甚明。
  (五)綜上所述，本件事證明確，被告乙○○所辯應係飾卸之詞，
    不足採信，其犯行堪予認定。
三、被告乙○○行為後，毒品危害防制條例第4 條業經立法院三
    讀修正通過並經總統於98年5 月20日公布，同條例第36條雖
    規定：本條例自公布後6 個月施行，惟該條規定係指87年將
    肅清煙毒條例修正為毒品危害防制條例時所為規定，與本次
    無關，是此次修正依中央法規標準法第14條之規定，應自總
    統公布後3 日生效。而修正後毒品危害防制條例第4 條第3
    項販賣第三級毒品罪之法定本刑有關罰金刑部分已由原處
    500 萬元以下提高為700 萬元之罰金，比較新舊法自以舊法
    對行為人較為有利，自應適用舊法對被告乙○○論罪科刑。
    按愷他命係毒品危害防制條例第2 條第2 項所稱之第三級毒
    品，不得非法持有及販賣。又所謂販賣毒品行為，不以販入
    後復行賣出為必要，只要意圖營利，而有販入或賣出二者其
    一之行為，即足構成，行為人持有愷他命，有以主觀上營利
    售賣意圖而販入，其雖未及賣出，仍應論以販賣毒品既遂罪
    罪責，此有最高法院90年度台上字第1898號、第2046號判決
    可供參照。是核被告乙○○所為，係犯修正前毒品危害防制
    條例第4 條第3 項之販賣第三級毒品罪。
四、原審認被告乙○○犯罪事證明確，據以論罪科刑，固非無見
    ；惟原判決未及比較新舊法，尚有未洽；且原判決於理由欄
    內認扣案34萬2000元無從證明係販賣毒品所得，然附表編號
    26內卻敘明係販賣毒品所得，亦有未當。被告乙○○上訴意
    旨仍執前詞，指摘原判決不當，雖無理由，惟原判決既有上
    開可議，自應由本院將原判決撤銷改判。爰審酌毒品戕害人
    身至深且鉅，被告仍無視毒品對他人危害，仍意圖營利而販
    入第三級毒品愷他命，且數量非少，除有助長毒品氾濫之虞
    ，足以引發其他犯罪，危害社會治安，販入後尚未及賣出即
    遭查獲，支付鉅款而未能實質獲利，毒品亦未因此流入市面
    ，危害幸無具體發生，復衡渠等犯罪之動機在牟利、販入之
    數量等一切情狀，量處如主文第2 項所示之刑。扣案被告乙
    ○○所有愷他命4 包（驗後總毛重165.55公克），經鑑定結
    果，均屬毒品危害防制條例第2 條第2 項第1 款所稱之第三
    級毒品，已如上述，係屬違禁物，爰依刑法第38條第1 項第
    1 款之規定宣告沒收之。扣案電子磅秤1 台、夾鏈袋1 包，
    係被告所有，此經其自承在卷（見本院上訴卷第101-102 頁
    ），且在客觀上供其預備販賣第三級毒品所用之物，被告乙
    ○○亦坦承有以扣案電子磅秤秤Ｋ他命（見本院上訴卷50頁
    ），爰依刑法第38條第1 項第2 款之規定，予以宣告沒收之
    。另扣案現金342,000 元，不能證明係被告販賣毒品所得之
    物，另扣案如附表編號2 、3 、5 至9 、11至26等毒品及物
    品，均不能證明與本案有任何關連，爰均不予宣告沒收銷燬
    或沒收，均附此敘明。
據上論斷，應依刑事訴訟法第369 條第1 項前段、第364 條、第
299 條第1 項前段，修正前毒品危害防制條例第4 條第3 項，刑
法第2 條第1 項、第11條、第38條第1 項第1 款、第2 款，判決
如主文。
本案經檢察官李門騫到庭執行職務。
中    華    民    國    98    年    6     月    24    日
              刑事第四庭    審判長法  官  蕭權閔
                                  法  官  陳吉雄
                                  法  官  李嘉興
以上正本證明與原本無異。
如不服本判決應於收受本判決後10日內向本院提出上訴書狀，其
未敘述上訴理由者，並得於提起上訴後10日內向本院補提理由書
狀（均須按他造當事人之人數附繕本）「切勿逕送上級法院」。
中    華    民    國    98    年    6     月    24    日
                                  書記官  郭榮芳
附錄本判決論罪科刑法條：
毒品危害防制條例第4條第3項
製造、運輸、販賣第三級毒品者，處5 年以上有期徒刑，得併科
新臺幣5 百萬元以下罰金。
附表：
 ┌──┬────────────────┬────┬───┬─────┐
 │編號│扣押物                          │數量    │持有人│目錄表編號│
 ├──┼────────────────┼────┼───┼─────┤
 │01  │愷他命（驗前總毛重166.19公克，驗│4包     │乙○○│1-4       │
 │    │後總毛重165.55公克）            │        │      │          │
 ├──┼────────────────┼────┼───┼─────┤
 │02  │甲基安非他命（含袋共重0.63公克）│1包     │乙○○│5         │
 ├──┼────────────────┼────┼───┼─────┤
 │03  │海洛因（含袋共重0.8公克）       │1包     │乙○○│6         │
 ├──┼────────────────┼────┼───┼─────┤
 │04  │電子磅秤                        │1台     │乙○○│7         │
 ├──┼────────────────┼────┼───┼─────┤
 │05  │安非他命吸食器                  │2組     │乙○○│8         │
 ├──┼────────────────┼────┼───┼─────┤
 │06  │玻璃瓶（含殘渣）                │2瓶     │乙○○│9         │
 ├──┼────────────────┼────┼───┼─────┤
 │07  │毒品製造流程抄件                │1張     │乙○○│10        │
 ├──┼────────────────┼────┼───┼─────┤
 │08  │壓模器構造圖表                  │1張     │乙○○│11        │
 ├──┼────────────────┼────┼───┼─────┤
 │09  │壓模器（含千斤頂）              │1組     │乙○○│12        │
 ├──┼────────────────┼────┼───┼─────┤
 │10  │夾鏈袋（內含數小包）            │1大包   │乙○○│13        │
 ├──┼────────────────┼────┼───┼─────┤
 │11  │酒精                            │2瓶     │乙○○│14        │
 ├──┼────────────────┼────┼───┼─────┤
 │12  │監視器接收器                    │1台     │乙○○│15        │
 ├──┼────────────────┼────┼───┼─────┤
 │13  │監視器鏡頭                      │2組     │乙○○│16        │
 ├──┼────────────────┼────┼───┼─────┤
 │14  │衛星行動電話                    │1支     │乙○○│17        │
 ├──┼────────────────┼────┼───┼─────┤
 │15  │行動電話                        │12支    │乙○○│18-29     │
 ├──┼────────────────┼────┼───┼─────┤
 │16  │SIM卡                           │29枚    │乙○○│30        │
 ├──┼────────────────┼────┼───┼─────┤
 │17  │SD記憶卡                        │11枚    │乙○○│31        │
 ├──┼────────────────┼────┼───┼─────┤
 │18  │CO2鋼瓶                         │13瓶    │乙○○│32        │
 ├──┼────────────────┼────┼───┼─────┤
 │19  │烏茲空氣槍                      │1把     │乙○○│33        │
 ├──┼────────────────┼────┼───┼─────┤
 │20  │BB彈                            │1瓶     │乙○○│34        │
 ├──┼────────────────┼────┼───┼─────┤
 │21  │記帳單                          │2張     │乙○○│35        │
 ├──┼────────────────┼────┼───┼─────┤
 │22  │氧氣瓶                          │1組     │乙○○│36        │
 ├──┼────────────────┼────┼───┼─────┤
 │23  │過瀘筒                          │1組     │乙○○│37        │
 ├──┼────────────────┼────┼───┼─────┤
 │24  │枴杖刀                          │1把     │乙○○│38        │
 ├──┼────────────────┼────┼───┼─────┤
 │25  │糖粉（品牌為旺來興）            │1包     │乙○○│39        │
 ├──┼────────────────┼────┼───┼─────┤
 │26  │現金                            │342000元│乙○○│40        │
 └──┴────────────────┴────┴───┴─────┘


司法院資訊處製作；財團法人民間司法改革基金會備份。
